【裁判字號】    90,重訴,80
【裁判日期】    950328
【裁判案由】    侵權行為損害賠償
【裁判全文】
臺灣高等法院民事裁定                  90年度重訴字第80號
原      告  乙○○即黃榮文）.
訴訟代理人  莊柏林律師
複  代理人  莫怡萍律師
被      告  甲○○
訴訟代理人  莊勝榮律師
複  代理人  黃碧芬律師
            洪良凡律師
上列當事人間侵權行為損害賠償事件，原告提起刑事附帶民事訴
訟，經本院刑事庭移送前來（89年度重附民更(一)字第1號），本
院裁定如下：
    主  文
原告之訴及假執行之聲請均駁回。
訴訟費用由原告負擔。
    理  由
一按因犯罪而受有損害之人，固得於刑事訴訟程序中提起附帶民
  事訴訟，對於被告請求回復其損害，但得提起該項訴訟者，限
  於被告犯罪行為之直接被害人或因犯罪而受損害之人，並以起
  訴之犯罪事實侵害其個人私權致生損害為由，始得為之，否則
  縱令其得依其他事由，提起民事訴訟，亦不得於刑事訴訟程序
  附帶為此請求，此觀刑事訴訟法第487條第1項規定甚明。即提
  起是項訴訟，限於起訴之犯罪事實侵害個人私權致生損害者，
  始得為之。換言之，附帶民事訴訟之提起，必以刑事訴訟程序
  之存在為前提，若刑事訴訟未經提起公訴或自訴，或非刑事訴
  訟程序認定之犯罪事實侵害其私權，縱因同一事故而受有損害
  ，亦不得對於應負賠償責任之人，提起附帶民事訴訟。又法院
  審酌當事人所提起之附帶民事訴訟，僅移送後之訴訟程序應適
  用民事訴訟法，至是否符合刑事訴訟法之規定，而得以裁定移
  送於民事庭，係以刑事庭為移送裁定時之狀態，即以移送裁定
  時刑事判決所認定之事實為準。故不得提起附帶民事訴訟而提
  起者，如刑事庭未依刑事訴訟法第502條第1項規定以判決駁回
  原告之訴，而逕以裁定移送民事庭者，其訴之不合法不因移送
  民事庭而受影響，受移送之民事庭仍應以原告之訴為不合法，
  依民事訴訟法第249條第1項第6款之規定，裁定駁回之，業經
  最高法院分別以41臺上字50號、52臺上字第3055號及66年臺上
  字第1094號判例著有明文。
二本件原告於本院刑事庭審理84年度上訴字第211號被告甲○○
  與該案刑事共同被告邱福德、洪植庭、陳麟宇（下稱甲○○等
  4人）被訴違反證券交易法等刑事訴訟程序中，對甲○○等4人
  提起刑事附帶民事訴訟，主張：甲○○與邱福德分別為宏和精
  密紡織股份有限公司（下稱宏和公司）之董事長及董事兼經理
  ，渠等明知公司依法不得任意自將股份收為質物，竟與洪植庭
  、陳麟宇為求鎖定籌碼以利炒作操縱，乃提供新臺幣（下同）
  一億八千餘萬元借與訴外人林于盛，而自林某收質宏和公司股
  票3,000張，且其中1,650張為伊所提供；並另於民國81年3 月
  16日提供7,500萬元借予伊與林于盛，再自伊手中收質宏和公
  司股票1,350張。嗣甲○○等人即於81年1月底、3月初及4月間
  ，利用媒體刊登利多消息，吸引市場人士介入追高，並連續將
  前開收質之股票於高檔時出售以賺取差價，當伊要求贖回甲○
  ○等4人所收質而屬伊所有之前開股票時，甲○○等4人即藉故
  拖延而遲不交還。當伊要求贖回時，前開3,000張股票價值一
  億九千五百萬元（以每股市價65元計），惟甲○○等4人未予
  返還，致伊因股價下跌受有跌價損失一億四千七百萬元（以84
  年12月16日每股市價16元計，每股價差49元）等情。爰依民法
  第184條前段及第185條規定，求為命甲○○等4人連帶給付宏
  和公司股票300萬股及一億四千七百萬元，及自起訴狀繕本送
  達翌日起加計法定遲延利息；如不能給付上開股票時，連帶給
  付一億九千五百萬元，及自起訴狀繕本送達翌日起加計法定遲
  延利息之判決。
三本院刑事庭前以88年度重附民字第63號刑事附帶民事訴訟判決
  駁回原告之訴及其假執行之聲請，經最高法院第一次發回，再
  經本院刑事庭於90年7月4日以89年度重附民更(一)字第1號刑事
  附帶民事訴訟判決，駁回原告請求邱福德、洪植庭、陳麟宇損
  害賠償部分之訴及其假執行之聲請，另裁定將原告請求甲○○
  損害賠償之部分移送前來民事庭。
四查前揭甲○○等4人被訴違反證券交易法等案件，經本院刑事
  庭於90年7月4日以89年度上更(二)字第46號刑事判決所認定之犯
  罪事實，係認甲○○所為，觸犯證券交易法第171條之罪，其
  先後多次犯行，時間緊接，構成犯罪要件相同，顯係基於概括
  犯意而為，應以連續犯規定論以一罪，並依法加重其刑；惟並
  無積極確切之證據足資證明甲○○有公訴人所指刑法侵占、違
  反公司法之犯行，其被訴此部分之犯罪不能證明，因此部分公
  訴人認與前開有罪部分有牽連犯之裁判上一罪關係，基於審判
  不可分之故，自毋庸另為無罪之論知，乃判決甲○○連續對於
  在證券交易所上市之有價證券直接從事其他影響交易價格之操
  縱行為，處有期徒刑1年。是前揭刑事案件所認定之犯罪事實
  ，係認甲○○固有違反證券交易法第155條第1項第7款（95年
  修正前同條項第6款）規定之犯行，至公訴人起訴所指尚有觸
  犯刑法侵占罪章及違反公司法之犯行之部分，則為不能證明有
  罪，祇因此部分與前述違反證券交易法之有罪部分具有牽連犯
  之裁判上一罪關係，基於審判不可分之故，未於主文就被訴觸
  犯刑法侵占罪章及違反公司法之部分為無罪之論知而已，實質
  上與諭知無罪有同一效力。
五而本件原告依民法第184條之規定請求賠償，求為命甲○○應
  給付宏和公司股票300萬股及一億四千七百萬元或給付一億九
  千五百萬元，係基於原告請求贖回宏和公司股票時，甲○○未
  依約定予以交付，故請求返還宏和公司股票及損害賠償（見其
  刑事附帶民事起訴狀，本院卷(一)第37-39頁），顯非依證券交
  易法第155條第3項之規定，以前揭刑事判決認定甲○○有罪部
  分，主張受有損害而為回復之請求；另甲○○被訴觸犯刑法侵
  占罪章及違反公司法之部分，業經前揭刑事判決為無罪之認定
  ，原告縱因此受有損害，亦不得於本院刑事訴訟程序中提起刑
  事附帶民事訴訟。本院刑事庭本應以判決駁回原告之訴，乃以
  裁定移送前來，惟揆諸首揭說明，其訴之不合法，並不受影響
  ，應由本院以裁定予以駁回。
據上論結，本件原告之訴為不合法，應予駁回，其假執行之聲請
亦失所依據，應併予駁回。爰裁定如主文。
中    華    民    國    95    年    3     月    28    日
                  民事第十六庭審判長法  官  沈方維
                                    法  官  張競文
                                    法  官  湯美玉
正本係照原本作成。
如不服本裁定，應於收受送達後10日內向本院提出抗告狀，並應
繳納抗告費新台幣１千元。
中    華    民    國    95    年    3     月    29    日
                                    書記官  賴淑真


司法院資訊處製作；財團法人民間司法改革基金會備份。
